【裁判字號】    91,易,638
【裁判日期】    920506
【裁判案由】    妨害名譽
【裁判全文】
臺灣苗栗地方法院刑事判決                          九十一年度易字第六三八號
    公  訴  人  臺灣苗栗地方法院檢察署檢察官
    被      告  甲○○
右列被告因妨害名譽案件，經檢察官提起公訴（九十年度偵字第二九八九號），本院
判決如左：
    主  文
甲○○連續散布文字，指摘足以毀損他人名譽之事，處有期徒刑捌月。
    事    實
一、甲○○與乙○○原係男女朋友關係，雙方於民國八十七年間分手，詎甲○○竟意
    圖散佈於眾，並基於毀損他人名譽之概括犯意，連續於八十七年八月間，在某不
    詳地點，向康和證券台北總公司暨該公司位於苗栗縣苗栗市○○路建功國小對面
    的苗栗分公司（均係寄給總經理）（起訴書僅提及總公司，漏未提及分公司）、
    苗栗縣記者工會採訪協會（散發給不特定記者）、中國石油出礦坑場（寄給該單
    位）、苗栗縣補教學會（寄給該單位）、苗栗縣後龍鎮農會（起訴書誤為「協會
    」、苗栗縣農會（均以不詳方式散發），（起訴書誤認為尚有向臺灣苗栗地方法
院及臺灣苗栗地方法院檢察署，惟卷內無証據可認定其有向該二單位寄發，故未
    一併認定）等機構，散佈如附表二編號第（一）號所示，乙○○個人私德婚外情
    而與公共利益無關之文件，指摘足以毀損乙○○名譽。再於附表一編號第一至五
    號所示之時地，以所示方法，散佈如附表二編號第（一）號至第（三）號所示，
    乙○○個人私德婚外情而與公共利益無關之文件，指摘足以毀損乙○○名譽。
二、案經乙○○訴由臺灣苗栗地方法院檢察署檢察官偵查起訴。
    理    由
一、訊據被告甲○○坦承與乙○○原係男女朋友關係，後雙方分手等情不諱，核與乙
    ○○陳述之情節相符。足見被告上開自白部分與事實相符。惟否認有何誹謗犯行
    ，辯稱：案發時擔任記者公會總幹事，所有文件都會經過我才發出，有在記者公
    會收到起訴書提及的文件，但未把它發佈出去，且當時不會打字，也不可能拿去
    請別人幫忙打，收到文件後，把文件擺在桌上，後來有打電話問苗栗市喬登美語
    的老闆有無收到該文件，他說有收到，並問是怎麼回事，我說不知道。至於如附
    表二編號第（一）至（三）號所示文件，不是我貼的，也不可能是我前妻所為，
    有可能是告訴人自導自演。若我要做的話，因他是公眾人物，曾參加蓬萊仙子選
    美，可以用記者身分用報紙刊出來，大作文章，也可以以我的身分，找告訴人老
    闆，直接去採訪他，但我都沒有這樣做。另外告訴人當時交了五個男友，樹敵很
    多。且本案並無証人可証明是我張貼的，若我要貼，會張貼在公告欄上，不會貼
    在鐵皮上云云。經查：
    （一）右揭事實，業據告訴人乙○○指訴明確，並有信函、照片三幀及如附表二
          編號第（一）至（三）號所示之文件在卷可證。且觀如附表二編號第（一
          ）至（三）號所示之內容可知，所散布的是指摘非公眾人物之乙○○男女
          關係複雜、通姦被訴官司纏身等純屬個人私德而與公共利益無關，足以毀
          損乙○○名譽之事。再者，上開文件，被寄發至數個和告訴人有所關聯的
          單位及張貼、投遞於告訴人住家附近，行為人有散佈於眾之意圖亦堪認定
          。又即令乙○○曾參加蓬萊仙子選美，惟此係數年前之事，散發如附表二
          編號第（一）至（三）號所示文件內容，即令能証明其係真實，亦無法依
          刑法第三百十條第三項規定免責。
    （二）被告雖辯稱未散發誹謗乙○○之文件，惟其和乙○○間婚外情多年，至案
          發時，感情生變，還衍生乙○○指控被告妨害自由之事（此部分業據檢察
          官為不起訴處分）。可見二人已惡目相向，被告有報復乙○○的動機。此
          觀被告致乙○○之信函亦可証明此點：「經歷情場職變及現實環境的挫折
          ，終於從沮喪中甦醒起來，以往的優柔寡斷將在我身上永遠埋藏，隨而替
          換的是─附和功利社會人的鐵石心及復仇心。承受你無數次的感情打擊，
          迫使我不得重新篩檢我對你的忍讓是否要繼續或索回，．．做人做事要夠
          狠，失去的一切要不擇手段要回來，．．我將以各種手段來揭發妳家人的
          所做所為，把我所知道的全部供出在妳所有的親朋好友及機關團體，套妳
          的一句話：【豁出去就不怕人指指點點，那怕是玉石俱焚在所不惜】，我
          正以這句話為日後對妳的復仇為依據，看能否青出於藍而勝而藍。依刑法
          第三百十條第二項：【散佈文字圖畫毀損他人名譽之事，可處二年以徒刑
          】，但第三項規定：【對於所誹謗之事能証明者不罰】，首先給妳心理準
          備，．．農會０００理事長妳跟他的關係．．．我會把妳所有劣行寄至他
          父母親上班地方，包括目前被檢方提起公訴與人通姦之起訴書，再散發於
          精武口各戶手中．．．」（本院八十八年度易字第十三號影卷第二十四頁
          參照）。且被告於本院訊問時自承上開信件是伊所寫（見本院九十二年三
          月十一日筆錄）。足見被告不但有報復之動機，且信函中所提到要將告訴
          人與他人不當交往及通姦起訴書，寄發至乙○○所有的親朋好友及機關團
          體，並散發於精武口各戶手中，亦與本件所寄發之地點均是乙○○曾任職
          之公司、單位或其認識之單位或其父親任職之單位相符：康和證券台北總
          公司暨苗栗分公司（按告訴人曾任職該公司）、苗栗縣記者工會採訪協會
          （按依被告前妻之自訴狀，告訴人曾隨被告及苗栗縣記者公會至越南考察
          五天，見本院八十七年度苗簡字第八四三號影卷第三十頁）、中國石油出
          礦坑場（告訴人稱其父任職於該單位，見本院九十二年四月二十二日筆錄
          ）、苗栗縣補教學會（按告訴人曾任職於喬登美語）、苗栗縣後龍鎮農會
          （按告訴人曾任職於該單位）。暨本件如附表一編號第（一）至（五）號
          所示之張貼、投遞地點係乙○○住處苗栗縣苗栗市○○街十七巷附近，亦
與上開被告信函所提到「散發於精武口各戶手中」相符。
    （三）再就誹謗文件內容而言，誹謗之人係對乙○○的各種背景資料，包括其工
          作狀況，父母任職場所有相當瞭解，因此應係與告訴人熟識之人所為。但
          告訴人本人及其父母應不可能散布如此不堪入目的文字自毀名節。至羅惠
          如的朋友，若非與其有很深的恩怨，亦不致做出如此行為。其次，再就如
          附表二編號第（一）號文件後面所寫的正本、副本寄發單位（按姑不論被
          告是否全部單位均有寄發），包括「記者協會」、「採訪協會」、「苗栗
          地方法院」、「苗栗地方法院檢察署」可知，此非一般人會想到的投訴單
          位，亦非一般人能清楚區隔的機關。因此，行為人應係對上開單位有所瞭
          解的告訴人朋友。而被告自稱擔任記者多年，跑過司法警政新聞（見偵字
          第二九八九號卷第八十七頁），對記者協會及採訪協會暨法院與地檢署係
          不同單位，自是知之甚稔。參諸附表二編號第（三）號之誹謗文件後註記
          ：「目前此案在八十七年十二月十五日在簡易庭審理，又於八十八年二月
          五日在刑事庭審理，羅女與其母在律師陪同出庭應訊辯護。」。查該文件
          係被告與羅女之妨害家庭案簡易判決處刑書，若非對該案有所瞭解及相關
          之人，如何知悉該案何時在簡易庭、刑事庭開庭？又如何取得該簡易判決
          處刑書？該簡易判決處刑書之相關人僅有被告、乙○○及該案之告訴人即
          被告前妻劉招弟。惟被告於本院訊問時自承不可能係其前妻所為（見本院
          九十二年三月十一日筆錄），而乙○○本人如上述，依常理亦不致自毀名
          節為上開行為。再者，如附表二編號第（三）號之誹謗文件簡易判決處刑
          書之當事人欄、犯罪事實欄暨証據並所犯法條欄之被告甲○○三字中，「
          國榮」二字均被擦掉，另當事人欄被告甲○○的年籍資料亦被擦掉部分（
          詳後附表）。可見張貼誹謗文件之人，不想被知道男主角是誰。誰會考慮
          此點？乙○○應不致為誣陷被告，而在自家附近張貼如此不堪入目，且自
          毀名節的文字。即令認乙○○欲玉石俱焚，又何須維護被告，將被告年籍
          隱去？因此乙○○在各方面均無此作為之必要。若係被告及乙○○以外的
          第三人，又何須要為被告隱去？況被告在妨害家庭案訊問時，對所訊：「
          對於照片和信件有何意見（提示）」，自承：「是我寄給羅女，是我寫的
          ，是我放在記者公會。」（見本院八十八年度易字第十三號影卷八十九年
          五月二十四日筆錄）。因此就上開諸點分析，本件應係被告所為。至被告
          自稱不會打字，但是否會打字，與本件是否被告所為，係兩回事，因不會
          打字，不代表本件非其所為。
    （四）綜上所述，被告所辯不足採信，本件事證明確，被告犯行可以認定。
二、核被告意圖散布於眾，並基於毀損他人名譽之犯意，散布文字，指摘足以毀損乙
    ○○名譽之文件，所為係犯刑法第三百十條第二項之散布文字誹謗罪。告訴人於
    檢方偵查時即已提及被告於附表一編號第（一）號至第（五）號所示之誹謗行為
    ，但起訴書漏未敘及，惟被告係基於概括犯所為，與起訴部分有裁判上一罪之連
    續犯關係，仍為起訴效力所及，本院自應併予審究。被告先後數次之行為，時間
    緊接，手法類似，觸犯構成要件相同之罪名，且係基於概括犯所為，為連續犯，
    依刑法第五十六條之規定以一罪論，並加重其刑。爰審酌被告之素行，犯罪之手
    段、所生危害暨犯後否認犯行之態度暨公訴檢察官以被告係已婚之人，並無資格
    由愛生恨，且其身為記者，能清楚了解該行為對告訴人的傷害有多大，竟仍執意
    為之，在偵審過程中，又多次強調其與媒體的關係，頗有挾脅司法之勢，惡性非
    輕，另於偵審中動輒陳情警員、指摘偵審機關、痛責他人，公訴人感覺不出被告
    有絲毫悔意及自我檢討的態度，告訴人因被告上開行為，付出慘痛而無彌補的代
    價，因此具體求處有期徒刑一年六月等一切情狀，量處如主文所示之刑。又公訴
    人雖為上開求處，惟該條之法定最高本刑為有期徒刑二年，且為兼顧同類案件在
    量刑上的公平，因此未依公訴人前開求處之刑，而判如主文所示，附此敘明。
據上論斷，應依刑事訴訟法第二百九十九條第一項前段、刑法第五十六條、第三百十
條第二項、罰金罰鍰提高標準條例第一條前段，判決如主文。
本案經檢察官李基彰到庭執行職務。
中      華      民      國      九十二    年      五      月      六    日
                                  臺灣苗栗地方法院刑事第二庭
                                          法  官  劉  興  浪
右正本證明與原本無異
如不服本判決，應於判決送達後十日內向本院提出上訴狀（應附繕本），上訴於臺灣
高等法院臺中分院。
          書記官  黃  士  益
中      華      民      國      九十二    年      五      月      六    日
附錄論罪科刑法條
刑法第三百十條：
意圖散布於眾而指摘或傳述足以毀損他人名譽之事者，為誹謗罪，處一年以下有期徒
刑、拘役或五百元以下罰金。
散布文字、圖畫犯前項之罪者，處二年以下有期徒刑、拘役或一千元以下罰金。
對於所誹謗之事，能證明其為真實者，不罰。但涉於私德而與公共利益無關者，不在
此限。
附表一
編號  時      間  地          點          及          方          式
（一）八十八年一  張貼在苗栗縣苗栗市○○街十七巷四十八號建物的牆壁上
      月二十八日  及投遞於精武街十七巷內之其他不詳住家的院子及信箱。
（二）八十八年二  張貼在苗栗縣苗栗市○○街十七巷五十號建物的牆壁上。
      月七日
（三）八十八年二  張貼或投遞於在苗栗縣苗栗市○○街十七巷整條巷子之每
      月十八日    一戶、轎車擋風玻璃上、摩拖車上。
（四）八十八年二  張貼在苗栗縣苗栗市○○街十七巷五十號牆壁上、回收桶
      月二十日    上。
（五）八十八年三  張貼或投遞於在苗栗縣苗栗市○○街十七巷整條巷子之每
      月十三日    一戶、轎車擋風玻璃上、摩拖車上。
附表二


司法院資訊處製作；財團法人民間司法改革基金會備份。
